臺灣高等法院刑事判決　　　　　　　　　　　　　　九十一年度上易字第四五六號
　　上　訴　人　臺灣板橋地方法院檢察署檢察官
　　被　　　告　丙○○
右上訴人因被告賭博案件，不服臺灣板橋地方法院八十九年度易緝字第二一七號，中
華民國九十年十二月十八日第一審判決（起訴案號：臺灣板橋地方法院檢察署八十九
年度偵字第三○二八號）提起上訴，本院判決如左：
      主    文
原判決撤銷。
丙○○共同以賭博為常業，累犯，處有期徒刑拾月。
電動賭博機具超八水果盤拾肆台、雙魚座七ＰＫ肆台（均含ＩＣ板，共計拾捌台，Ｉ
Ｃ板拾捌片）、隔班券拾張、賭資新台幣壹仟元、會員名單壹張，均沒收。
      事    實
一、丙○○於民國（下同）八十三年間因偽造有價證券案件，經臺灣新竹地方法院判
    處有期徒刑五年，於八十四年七月二十日經臺灣高等法院撤銷原判決，改以詐欺
    罪判處有期徒刑一年二月，於八十四年八月二十二日確定，於八十五年五月十一
    日縮刑假釋出監，嗣於八十五年十一月十二日縮刑假釋期滿執行完畢。緣戊○○
    （身分證字號：Ｚ000000000）、庚○○（身分證字號：Ｚ000000000）、己○○（
    身分證字號：Ｚ000000000）三人（以上三人均未經檢察官起訴），自八十九年二
    月一日起，由戊○○提供其所有之臺北縣板橋市○○路○段一四○號房屋共同經
    營賭博性電動機具店「金來遊藝場」，在上址擺設電動賭博機具「超八水果盤」
    十四台（含ＩＣ板十四塊）、「雙魚座七ＰＫ」四台（含ＩＣ板四塊），而丙○○則由庚○○應徵僱用，且約定如被查獲，則由丙○○承認為負責人，至於罰金
    則由其等支付，丙○○嗣對應徵之丁○○面談，約定以月薪新台幣（下同）二萬
    五千元之代價分別僱用乙○○、丁○○、甲○○等三人為開分員，負責開分、洗
    分、兌換隔班券之工作，其等即共同基於以上開賭博性電動機具為賭具，在上址
    公眾得出入場所與不特定賭客賭博財物，並恃以為生為常業犯意聯絡，凡賭客進
    場，均交現金予開分員，依一比一賠率開分把玩，即一百元開分一百分，超八水
    果盤玩法為每次至少下押八分至上限八十分，若中彩可得數倍不等之分數，若未
    中彩下押之分數則為機具吃掉，雙魚座七ＰＫ之玩法為每次可下押二分至八分不
    等分數，若中彩可得數倍不等分數，若未中彩則下押分數為機具吃掉，所贏得分
    數依相同比率兌換隔班券，隔班券可供日後再把玩時代替等值現金開分使用，若
    未押中則所押注於機檯內之分數由機檯沒入歸店方所有，丙○○並曾為客人以五
    百元兌換分數，而於同年二月一日下午、及四日下午郭震東、唐鎮海二人分別至
    上址賭玩電動機具，並分別輸款二百元及二千元。至同年二月六日凌晨一時四十
    分許，適有賭客鐘燦明、黃一郎在上址分別把玩賭博機具，郭震東、唐鎮海則在
    旁觀看時，為警臨檢當場查獲，並扣得當場所擺置均插電供賭博所用電動賭博機
    具超八水果盤拾肆台、雙魚座七ＰＫ肆台（均含ＩＣ板，共共計拾捌台，ＩＣ板
    拾捌片）、在賭檯及兌換籌碼處之財物隔班券拾張、及自開分員乙○○手中查獲
    兌換賭客籌碼所得現金賭資一千元、丙○○、戊○○、庚○○、己○○所有並供
    賭博所用如供犯罪所用之物會員名單壹張。而警察臨檢時，丙○○不在場，在場
    之甲○○則依戊○○、庚○○、己○○等人在前之囑付，打電話通知丙○○到場
    承認為負責人，另戊○○、庚○○、己○○等人則至派出所關心，先由派出所警
    員黃有玉製作第一份內容為丙○○承認為負責人且被查獲時在場，但無兌換現金
    或禮品之不實筆錄，因本件為督察室查獲，經己○○與警察泡茶交換意見後，告
    知丙○○應承認有換錢，這樣警方比較好移送，承辦員警再製作第二份簡短之警
    訊筆錄，即僅由丙○○承認有兌換現金之僅一句問句與答句之筆錄。
二、案經臺北縣警察局海山分局報請臺灣板橋地方法院檢察署檢察官偵查起訴。
      理    由
一、訊據被告丙○○對於右揭時間、地點被查獲有電動賭博機具超八水果盤拾肆台、
    雙魚座七ＰＫ肆台（均含ＩＣ板，共計拾捌台，ＩＣ板拾捌片）、在賭檯及兌換
    籌碼處之財物隔班券拾張、賭資一千元、供犯罪所用之物會員名單壹張，及賭博
    性電動機具係供不特定人把玩，從事開分、洗分、兌換積分卷等節供認不諱，惟
    否認賭博犯行，辯稱略以：「遊藝場電動機台以一比一之比率開分，即一百元開
    一百分，規定客人不想繼續玩時，可將機台分數洗分，發給客人等值隔班券，可
    下次來再開分使用，不可兌換現金或禮品，僅於八十九年二月五日曾有一位客人
    要求將積分換回現金，在櫃檯吵鬧，請其至店外，私下換給該客人五百元。
    並非該遊藝場負責人，僅係人頭，實際股東有己○○、庚○○、及房東戊○○等
    人，當時在開計程車，看報紙去應徵時係庚○○面談，每月三萬元，庚○○當時
    說如果被查獲由我出來頂，他們會付罰金，在警局己○○叫我承認有換錢，房東
    戊○○亦有去警局，後來庚○○有發紅包給每名員工，並未以賭博為常業」云云
    。
二、經查：
(一)、右開事實所載時地，為警臨檢當場查獲，並扣得當場所擺置均插電供賭博所用電
    動賭博機具超八水果盤拾肆台、雙魚座七ＰＫ肆台（均含ＩＣ板，共計拾捌台，
    ＩＣ板拾捌片）、在賭檯及兌換籌碼處之財物隔班券拾張、及自開分員乙○○手
    中查獲兌換賭客籌碼所得現金賭資一千元、丙○○、戊○○、庚○○、己○○所
    有並供賭博所用且供犯罪所用之物會員名單壹張等情，除有前開查扣物在案可查
    外，並據被告與乙○○、丁○○、甲○○等分別陳明。
(二)、而警察臨檢時，丙○○不在場，在場之甲○○則依戊○○、庚○○、己○○等人
    在前之囑付，打電話通知丙○○到場承認為負責人，另戊○○、庚○○、己○○
    等人則至派出所關心，先由派出所警員黃有玉製作第一份內容為丙○○承認為負
    責人且被查獲時在場，但無兌換現金或禮品之不實筆錄，因本件為督察室查獲，
    經己○○與警察泡茶交換意見之情，亦據共同被告乙○○詳陳：「有一些人到場
    關心，印象比較深刻的有二人，他們有拿東西給警察吃，那些人有跟警察說話，
    不知道在說什麼」等語在卷，（原審卷二第五六頁反面），至己○○告知丙○○
    應承認有換錢，這樣警方比較好移送，承辦員警再製作第二份簡短之警訊筆錄，
    即僅由丙○○承認有兌換現金之僅一句問句與答句之筆錄等情，並分據被告丙○○（原審卷二第二五頁反面、第二六頁）、共同被被告甲○○陳明在卷（原審卷
    二第三二頁反面、第三三頁、第二六頁反面）及共同被告乙○○陳述在案（原審
    卷二第五六頁反面，其稱在本案前未看過丙○○，那天警察來了之後他才到的）
    。
    甲○○更明確陳稱應徵者為厝頭家（即戊○○）（原審卷二第三三頁）。至於承
    辦員警徐茂益、黃有玉雖證稱屋主與己○○未到警局等語（原審卷二卷第五一頁
    反面），但對最重要之被告丙○○如何到現場之問句，卻稱忘記等詞（原審卷二
    卷第五一頁反面），足徵被告丙○○與共同被告甲○○所稱，丙○○係於被查獲
    後被通知到場之情屬實，則證人即查獲警員徐茂盛及黃有玉所稱：「屋主沒有到
    警局來，沒有己○○這個人到警局」（原審卷二第五二頁、第八四頁），與證人
    庚○○所稱：「被告來頂我在長江路一段一四○號金來企業社，當初營業有電腦
    、電動玩具，八十九年一月頂給他，當初我的店營業登記人是何榮昌，被告沒有
    到我店中工作，我當初是合夥，後來作不下去，停業半個月，才在門口貼頂讓，
    用十五萬頂給被告，原機台賣掉了，只有店面頂給他，店頂給被告後，己○○才
    出現，我開店時，每個月房租五萬元」（原審卷二第二二五頁）、「我當時人在
    嘉義，過完年回來才聽說這事的，當初是被告來談頂讓的，以十萬元本票、五萬
    元現金頂讓的，十萬本票沒有兌現，我向他討，他要我入股，我沒有答應」（原
    審卷二第二二五頁）、「我與合夥人是作電玩的，被告不是來應徵的，他是來頂
    讓的，我父親當時生病，我回去南部，我回來時，他們告訴我店出問題，他就把
    責任都推給我，我覺得他生意作的不好，他就把責任推給我」（本院卷第三三頁
    ）等語，即均屬虛偽而不可採。
(三)、戊○○為臺北縣板橋市○○路○段一四○號建物之所有人，有建物登記簿謄本在
    卷可稽（原審卷二第六二頁），而被告丙○○、共同被告甲○○均稱戊○○為電
    動玩具店之老闆（股東之一，原審卷二第三三頁），甲○○更稱其向戊○○應徵
    。又被告丙○○陳明其前往應徵時，由庚○○應徵僱用（原審卷二第二六頁），
    約定如被查獲，則由丙○○承認為負責人，至於罰金則由其等支付等語（原審卷
    第二六頁），另庚○○於本院訊問時，亦不否認曾將店頂讓予被告丙○○之情（
    本院卷第三三頁），足見戊○○、庚○○、己○○等人均為本件電動玩具店之老
    闆。
(四)、被告丙○○於警訊及偵查雖供述：「我是負責人，今年二月一日正式開幕，該店
    金來遊藝場確實為我經營，機台也是我本人裝置進該店，我不是人頭，我連機台
    一起頂讓過來」（偵卷第十一頁、第六六頁、第九五頁、原審卷二第十九頁）、
    「每月營業額五至六千元，員工有乙○○、丁○○、甲○○共三人」（偵卷第十
    一頁）、「我規定倘若有客人中彩後不想玩要洗分，我們就將機台內之分數洗掉
    ，發給客人等值之計分卡，並無兌換現金或禮品」（偵卷第十一頁、原審二第十
    九頁）等語，即承擔其為負責人。其後雖於審理時改稱：「我知道錯了，我是人
    頭，老闆有十個人，我只知道庚○○、己○○，還有房東，不知道名字」（原審
    卷二第二六頁、第二四二頁、本院卷第二九頁）、「確實我不知道有沒有換錢，
    是甲○○打電話叫我過去，我去那邊應徵時，是庚○○應徵的，我看報應徵的，
    說好每月給我三萬出事我頂，我到警局及派出所時，己○○有去，己○○叫我承
    認有換錢，這樣警局比較好移送，可確定己○○是老闆之一，房東也是，房東即
    戊○○」（原審卷二第二六頁、第一三六頁、第一八○頁、本院卷第四六頁）云
    云。然其所陳核與共同被告甲○○所稱：「電動玩具場真正經營者是當時到警局
    來關心的那些人，我不知道名字，那些人都有來店裡過，丙○○也有來過，被捉
    時我是看電話簿上負責人是寫丙○○，我才打電話叫他來」（原審卷二第三三頁
    ）、「我去應徵時是一個中年人，應該是房東，因為他們有往二樓走，而且有人
    叫他厝頭家（台語），當時交保金是丙○○的朋友陳德勝交的，我知道有一個朋
    友叫陳董」（原審卷二第三三頁）、「保釋以後有人帶我們去二樓，一人發一個
    六百元紅包，丙○○也有去，但發紅包時他是否在場我不知道，在場有很多人，
    包括房東，但是發紅包的是誰我不知道」（原審卷二第一一○頁）等語相同，再
    依共同被告甲○○所稱：「丙○○會在電動玩具場內告訴我們要做什麼，也會打
    電話來，以前我講過的那些人，也會來店裡提醒我們要做什麼」（原審卷二第一
    ○九頁）、「這些人跟丙○○的關係我們也不敢問，而且他們相處時，我們也不
    敢過問」（原審卷二第一○九頁）等語。另共同被告丁○○亦陳稱：「是二月二
    日上班沒錯，那時剛開幕不久，是丙○○面試我的，我應徵時，吳聰明說他是老
    闆，有什麼事就找他，二月二日到二月六日這四天，丙○○他有來店裡看看」（
    原審卷二第七四頁、第七六頁）、「我是上中班，下午四點到晚上十二點，甲○○及乙○○是晚班，晚上十二點到早上八點，我們中班是丙○○在，如果有事再
    打電話叫他來」（原審卷二第七五頁）等語。且為被告及共同被告乙○○、甲○○、丁○○等人共繳交新台幣共十九萬元保證金之陳德勝，為丙○○之前妻之舅
    舅（被告所陳，原審卷二第二六頁，同卷第三三頁），可知被告丙○○並非僅其
    在後所辯之人頭而已，而係與其嗣後改稱之戊○○、庚○○、己○○等人均為本
    件電動玩具店之老闆。
(五)、而依共同被告即開分員乙○○所稱：「我在二月二日開幕當天至該店上班，月薪
    二萬五，公司之負責人是丙○○，店內有超八機台十四台，七ＰＫ機台四台，共
    十八台，機台之玩法為每一百元可開一百分押注把玩，最少需押注八分始可把玩
    ，押分之上限為八十分，每中彩則贏得數倍不等之分數，只可兌換隔班卡，隔次
    開分使用，並不能兌換金錢」（偵卷第十三頁、第六七頁、第九五頁、原審卷一
    第九十頁）、「該名客人叫郭震東，警方查獲時我手中所握之一千元是該名客人
    交付我去買檳榔以及欲開分之錢，並非是洗錢所兌換之錢」（偵卷第十三頁、第
    六七頁、原審卷一第九十頁）等語。以及共同被告開分員丁○○陳稱：「我為該
    店之服務小姐，為客人從事開分、洗分之工作，自八十九年元月二十八日應徵，
    二月一日開始上班至今日，月薪新台幣二萬五千元」（偵卷第十五頁、第六七頁
    ）、「陳列超八水果盤十四台，均含ＩＣ板，雙魚座七ＰＫ電玩四台，均含，均
    插電營業中，超八水果台玩法為一比一方式，即新台幣一百元開分一百分，每次
    至少下押八分至上限八十分，若中彩可得數倍不等之分數，若未中彩下押之分數
    則為機具吃掉，雙魚座七ＰＫ之玩法亦為一比一之方式，每次可下押二分至八分
    不等之分數，若中彩可得數倍不等之分數，若未中彩則下押之分數為機具吃掉，
    若客人中彩後不想玩了要洗分，我們就將機台內之分數洗掉，發給客人等值之計
    分卡，請客人下次再來玩，沒有兌換禮品或等值現金之行為」（偵卷第十五頁、
    第六七頁、第九五頁、原審卷一第九二頁）等語。與共同被告即開分員甲○○陳
    述：「我在店內擔任開分工作，今年一月二十八日去應徵，月薪二萬五千元，是
    吳先生雇用我，店內機台是插電正常運作，供不特定人士把玩，負責人為丙○○
    ，客人不得以分數兌換現金」（偵卷第十七頁、第六八頁、第九五頁、原審卷一
    第九一頁）等語，足認被告自八十九年二月一日起，即在臺北縣板橋市○○路○
    段一四○號經營賭博性電動機具店「金來遊藝場」出入，在上址擺設電動賭博機
    具「超八水果盤」十四台（含ＩＣ板十四塊）、「雙魚座七ＰＫ」四台（含ＩＣ
    板四塊），並以月薪二萬五千元代價分別僱用乙○○、丁○○、甲○○等三人為
    開分員，負責開分、洗分、兌換隔班券之工作，且與戊○○、庚○○、己○○等
    人為共犯，而非所自稱之僅人頭。
(六)、依共同被告即賭客黃一郎所稱：「我今天至該店消費五百元開分把玩，最低需押
    注八分始得把玩，押分之最高上限為八十分，每一千元可開一千分押注，每中彩
    則得數倍不等之分數，該店之員工有告訴我不得兌換現金，我未兌換現金，可以
    換一個卡，下次可以卡來開分」（偵卷第二十頁、原審卷一第九一頁）。與共同
    被告即賭客唐鎮海陳稱：「最近一次是八十九年二月四日十四時四十分進入店內
    向小姐開分新台幣一千元，全數輸光」（偵卷第二二頁）、「我有於八十九年二
    月四日下午去玩輸了二千元」（偵卷第九五頁）、「我去過那家店三次，前兩次
    有換分，消費一千元，玩完就走了，第三次我跟郭震東一起去，還沒玩就被抓了
    」（原審卷一第一○二頁）、「我正好和朋友郭震東進入店內，一進店內郭鎮東
    拿一千元叫小姐開分，我還未請小姐開分就被警方查獲」（偵卷第二二頁、第九
    五頁、原審卷一第一○二頁）、「就我所知裏面不可以兌換現金或獎品，因為進
    去的地方都有貼說不能換」等語（原審卷一第一○二頁）。以及共同被告即賭客
    鐘燦明陳稱：「至警方查獲為止向服務小姐開分二百分，機台內尚餘一百分，亦
    即輸了一百分，我今天是第一次進入該店把玩電玩，我不知道所贏得之分數如何
    向店內兌換何物，因為本日尚未贏得分數，我不知道是否可兌換現金」（偵卷第
    二四頁）等語，可知金來遊藝內擺設電動賭博機具，在公眾得出入之場所，與不
    特定之賭客賭博財物，且賭客進場，均交出現金予開分員開分把玩，所贏得分數
    依相同比率兌換隔班券，隔班券可供日後再把玩時代替等值現金開分使用，若未
    押中則所押注於機檯內之分數由機檯沒入歸店方所有。按「在公共場所或公眾得
    出入之場所賭博財物者，處一千元以下罰金。但以供人暫時娛樂之物為賭者，不
    在此限」，刑法第二百六十六條第一項定有明文，而該條第一項所謂「財物」，
    原不以金錢或物質為限，凡有經濟上價值及財產上利益者，均可謂為「財物」，
    而該條文第一項但書所規定之「以供人暫時娛樂之物為賭者」，係因其所賭之標
    的物，僅足供人暫時娛樂之用，經濟價值微小，依社會觀念不予重視之故，而被
    告業於警訊坦承以分數兌換現金五百元予客人，是其所為已與賭博罪構成要件相
    符，而查獲時尚自開分員乙○○手中查獲兌換賭客籌碼所得之現金賭資一千元，
    乙○○雖稱該款為客人開分與買檳榔所用，並非洗錢兌換等語，但賭客郭震東係
    稱該款為開分之用。雖共同被告甲○○、丁○○、乙○○與賭客黃一郎稱員工告
    知不得兌換現金，但乙○○亦稱顧客有贏而不想玩時，就給予隔班券，記載積分
    （偵查卷第六六頁反面），但縱本件賭客所贏分數為被告所辯之可換取積分券，
    惟並無兌換金額之上限規定，且積分券可供下次賭博時代替現金而為開分之用，
    亦經被告丙○○陳述明確，故於把玩電動機具贏分後，縱只能兌換積分券而不能
    兌換金錢，惟積分券於該遊樂場具有可代替下次使用相當之於現金之經濟價值，
    亦顯非供暫時娛樂所用之物至明，是其等所為應係賭博而非僅娛樂。
(七)、按刑法上所謂常業犯，指反覆以同種類行為為目的之社會活動之職業性犯罪而言
    ，至於犯罪所得之多寡，是否恃此犯罪為唯一之謀生職業，則非所問，縱令兼有
    其他職業，仍無礙於該常業犯罪之成立，此有最高法院二十七年上字第五二０號
    判例及八十五年台上字第五一號判例可資參照。被告丙○○與戊○○、庚○○
    、己○○等人均為本件經營金來遊藝場老闆，其等擺設賭博性電動機具，並僱用
    員工擔任開分、洗分、兌換積分券等工作。另共同被告丁○○亦稱：「是二月二
    日上班沒錯，那時剛開幕不久，是丙○○面試我的，我應徵時，吳聰明說他是老
    闆，有什麼事就找他，二月二日到二月六日這四天，丙○○他有來店裡看看」等
    語（原審卷二第七四頁、第七六頁），足見被告係以長期經營意思營業，並希冀
    吸引不特定人前來利用機具賭博，自係賴以營生，不因其另稱其為計程車司機而
    有差別。
(八)、綜上，本件事證明確，被告丙○○犯行堪以認定，應依法論科。
三、論罪科刑部分：
(一)、核被告丙○○所為係犯刑法第二百六十七條之以賭博為常業罪，其與戊○○、庚○○、己○○等人及乙○○、丁○○與甲○○（乙○○、丁○○、甲○○等三人
    雖經臺灣板橋地方法院於八十九年六月二十八日以八十九年度易字第一一九五號
    判決無罪，但該院之判決疏漏事證而有錯誤，本院判決不受該不正確判決之拘束
    ）等於現場為賭客開分、洗分、兌換積分券工作者，其等間有犯意聯絡及行為分
    擔，應論以共同正犯，被告丙○○於八十三年間因偽造有價證券案件，經臺灣新
    竹地方法院判處有期徒刑五年，於八十四年七月二十日經臺灣高等法院撤銷原判
    決，改以詐欺罪判處有期徒刑一年二月，於八十四年八月二十二日確定，在八十
    五年五月十一日縮刑假釋出監，嗣於八十五年十一月十二日縮刑假釋期滿執行完
    畢，有卷附之臺灣高等法院檢察署刑事記錄簡覆表可參（本院卷第二一頁），其
    受有期徒刑執行完畢，於五年內再犯本件最輕本刑為有期徒刑之罪，為累犯，應
    依刑法第四十七條規定加重刑。
(二)、原審判決略以：「賭博罪之成立與否應以實際上有無以偶然之輸贏以爭財物得喪
    之行為作為認定標準，已見前述，不以查扣之機檯是否經主管機關公告查禁為唯
    一標準，換言之，縱擺設公告查禁之機台，若無實際以財物賭輸贏之事實，亦僅
    屬是否構成社會秩序維護法第六十三條第一項第八款之公然陳列主管機關公告查
    禁之器械之問題，尚非應以賭博罪相繩。反之若有以財物賭輸贏之事實，縱所使
    用者為非經主管機關公告查禁之機檯，仍應構成刑法上之賭博罪。查本案員警臨
    檢被告電動機具店時，除上開查扣之十八台機檯、會員名單一紙、隔班券十張外
    ，並無賭客以積分兌換現金之積極證據。雖被告等均不否認機檯累積之分數可換
    隔班券下次再開分之事實，然隔班券僅係客人把玩機檯後將累積分數保留作為下
    次再玩之憑據，其本身並無流通換價之性質，尚難以有財產價值之物視之，而顧
    客在該電動機具店內所花費者，係以開分之現金作為把玩機檯之對價，顧客固因
    技術之優劣影響把玩時間之久暫，但對電動機具店而言，均僅收入開分之現金，
    故除非顧客有以機檯贏得之分數兌換現金或其他具財產價值之財物，否則實難以
    賭博行為視之。否則若強行解釋計分卡為有財產價值之物，推論結果豈非在現場
    將累積分數不間斷繼續玩盡之人不構成賭博罪，而一次未玩盡，兌換計分卡後隔
    次再將原分數玩盡之人卻該當賭博罪，此豈能謂法理之平」等理由，為被告無罪
    判決之諭知，固非無見，惟積分券於該遊樂場具有可代替下次使用相當之於現金
    之經濟價值，顯非供暫時娛樂所用之物已如前述，公訴人上訴意旨略以：【(一)、
    刑法第二百六十六條第一項賭博罪，其規定「賭博財物」，「財物」二字依照文
    義解釋之一般方法，應同及於「財」與「物」，亦即所指應係包括具有「單純之
    財產利益」與「有體物」。因倘若將前揭構成要件限縮解釋，認為只及於「有經
    濟價值之有體物」而不及於「財產上之無形利益」，徵諸該條之立法目的，顯有
    將前該法條進行違反體系目的之限縮解釋之問題。換言之，若將賭博財產利益排
    除於刑法賭博罪之規範將構成規範上之漏洞，而礙於原初法律制訂之規範目的。
    (二)、次就字理而言，「利益」本即限於無形，就民法體系而言，顯難想像有何「
    有形利益」存在，是以「無形利益」用語似仍有待商榷之處；同時「物」若限縮
    於有經濟價值之物，就僅具有些微經濟價值之物體（如玩具紙鈔）及涉及個人不
    同經濟價值認知物件（如使用過後之空保特瓶），將無從就刑法觀點進行合理解
    釋。(三)、此外，若採用賭博罪不含經濟利益之解釋，則對於橫跨財產利益與有體
    物之社會賭博現象，反將滋生認定賭博標的之嚴重分歧（如以一定面額之支票為
    賭注之賭博，其賭博標的到底為該支票所表彰之「權利」或「債權」，或債權所
    指涉之對象如一定數額金錢，或單純僅為該有價證券具體有形之「紙張」？）是
    以若從體系解釋及功能實踐之後設觀點，均無法認原審所持見解為妥適。(四)、準
    上而論，原審認隔班卷僅係將累積分數保留作為下次再玩之依據，本身無換價流
    通之性質，因而難以有財產價值之物視之（原審判決第六頁第五行）云云，顯對
    前開機具之把玩需以金錢交換而得，故把玩之時間本有非全面性之經濟利益，因
    而表彰把玩時間及機會之隔班卷因而有經濟價值等點有所忽略；若依照原審見解
    ，例如公車票捷運車票使用過之原子筆等物若購入後無法兌換回金錢或在市面上
    流通，是否均無法認為有財產價值】等語，指摘原判決不當，為有理由，則原判
    決既有前開可議，自應撤銷改判。爰審酌被告丙○○之前案資料、品性（卷附前
    案資料表）、不以正當工作獲取財產以賭博為業，查獲電動賭博機具超八水果盤
    拾肆台、雙魚座七ＰＫ肆台（均含ＩＣ板，共計拾捌台，ＩＣ板拾捌片）之狀態
    、其原由一人承擔後尚能供述其他共犯之態度、犯罪動機、目的、手段與所生危
    害等一切情狀，量處有期徒刑拾月。
(三)、按當場賭博之器具與在賭檯或兌換籌碼處之財物，不問屬於犯人與否，沒收之，
    刑法第二百六十六條第二項定有明文，而刑法第二百六十七條之賭博罪係刑法第
    二百六十六條第一項普通賭博罪之常業犯，扣案之電動賭博機具超八水果盤拾肆
    台、雙魚座七ＰＫ肆台（均含ＩＣ板，共計拾捌台，ＩＣ板拾捌片）係當場賭博
    之器具，與在賭檯及兌換籌碼處之財物，即隔班券拾張、賭資（新台幣）壹仟元
    ，均應依刑法第二百六十六條第二項之規定，併予諭知沒收，扣案之會員名單壹
    張，係丙○○所有而供犯罪所用之物，亦應依法宣告沒收。
四、共犯戊○○、庚○○、己○○三人均未經檢察官起訴，應由檢察官另依法偵查處
    理，併此敘明。
五、據上論斷，應依刑事訴訟法第三百六十九條第一項前段、第三百六十四條、第二
    百九十九條第一項前段，刑法第二十八條、第二百六十七條、第二百六十六條第
    二項、第四十七條、第三十八條第一項第二款，罰金罰鍰提高標準條例第一條前
    段，判決如主文。
本案經檢察官王安明到庭執行職務。
中     華     民     國     九十一     年      三      月    二十七     日
                              臺灣高等法院刑事第七庭
                                  審判長法  官  吳  啟  民
                                        法  官  林  瑞  斌
                                        法  官  施  俊  堯
右正本證明與原本無異。
不得上訴。
                                        書記官  陳  彥  蕖
中     華     民     國     九十一     年      三      月    二十七     日
附錄本案論罪科刑法條：
刑法第二百六十七條
以賭博為常業者，處二年以下有期徒刑，得併科一千元以下罰金。
